臺灣臺中地方法院刑事判決
111年度簡上字第110號
上  訴  人  臺灣臺中地方檢察署檢察官
被      告  陳家瑋（原名葉家瑋）



                    居臺中市○○區○○路00號（指定送達處所）
上列上訴人因被告詐欺案件，不服本院中華民國111年1月28日11
0年度簡字第1428號第一審刑事簡易判決（原起訴案號：110年度
偵字第12884號），提起上訴，本院管轄之第二審合議庭判決如
下：
    主    文
原判決撤銷。
陳家瑋幫助犯洗錢防制法第十四條第一項之洗錢罪，處有期徒刑
參月，併科罰金新臺幣壹萬元，罰金如易服勞役，以新臺幣壹仟
元折算壹日。
    犯罪事實
一、陳家瑋可預見金融機構帳戶為個人理財之重要工具，如提供
    予不相識之人使用，極易遭人利用作為有關財產犯罪之工具
    ，可能使不詳之犯罪集團藉以掩飾或隱匿犯罪所得來源、去
    向，以逃避刑事追訴之用，竟仍不違背其本意，而基於幫助
    詐欺及幫助洗錢之不確定故意，於民國109年3月27日17時40
    分許，在臺中市○○區○○路0段000號之統一超商新禾門市，將
    其所有之玉山商業銀行帳號000-0000000000000號帳戶（下
    稱陳家瑋玉山帳戶）之提款卡及密碼，郵寄予真實姓名年籍
    不詳之人，容任他人作為詐欺取財、洗錢之犯罪工具。該詐
    欺集團之不詳成員於取得陳家瑋玉山帳戶後，即意圖為自己
    不法之所有，並基於詐欺取財及一般洗錢之犯意，於109年3
    月29日11時4分許，撥打電話給廖玉真，謊稱係其姪子最近
    資金週轉不靈，急需現金，致廖玉真陷於錯誤，於109年3月
    30日10時許（陳家瑋玉山帳戶之交易明細顯示匯入時間為12
    時14分許）匯款新臺幣（下同）15萬元至陳家瑋玉山帳戶內
    ，隨即遭提領一空，以此方式製造金流斷點，從而隱匿、掩
    飾詐欺所得款項之去向。嗣廖玉真發覺受騙，並報警處理，
    而循線查獲上情。
二、案經廖玉真訴由新北市政府警察局海山分局報告臺灣新北地
    方檢察署陳請臺灣高等檢察署檢察長函轉臺灣臺中地方檢察
    署檢察官偵查起訴。
    理    由
一、證據能力部分：
  ㈠按被告以外之人於審判外之陳述，雖不符刑事訴訟法第159條
    之1至第159條之4之規定，而經當事人於審判程序同意作為
    證據，法院審酌該言詞陳述或書面陳述作成時之情況，認為
    適當者，亦得為證據；又當事人、代理人或辯護人於法院調
    查證據時，知有第159條第1項不得為證據之情形，而未於言
    詞辯論終結前聲明異議者，視為有前項之同意，刑事訴訟法
    第159條之5定有明文。經查，本判決以下所引用被告陳家瑋
    以外之人於審判外之言詞或書面陳述，對被告而言，性質上
    屬傳聞證據，惟被告已知悉有刑事訴訟法第159條第1 項之
    情形，並同意該等證據有證據能力（本院簡上卷第49、93頁
    ），本院審酌上開證據作成時之情況，尚無違法取證或不當
    之情形，復與本案之待證事實間具有相當之關聯性，以之作
    為證據應屬適當，揆諸上開規定，應認有證據能力。
  ㈡傳聞法則乃對於被告以外之人於審判外之言詞或書面陳述而
    為之規範。本判決以下引用之非供述證據，無刑事訴訟法第
    159條第1項規定傳聞法則之適用，因與本案待證事實具有關
    聯性，且無證據證明係公務員違法取得之物，依法自得作為
    證據。
二、認定犯罪事實所憑之證據及理由：
  ㈠上揭犯罪事實，業據被告於本院審理程序坦承不諱，核與證
    人即告訴人廖玉真警詢之證述相符（偵26939卷第7-9頁），
    並有玉山銀行個金集中部109年6月5日玉山個（集中）字第1
    090063197號函檢附帳號0000000000000號帳戶顧客基本資料
    查詢及交易明細、告訴人報案資料（內政部警政署反詐騙諮
    詢專線紀錄表、臺東縣警察局臺東分局永樂派出所受理詐騙
    帳戶通報警示簡便格式表、金融機構聯防機制通報單、受理
    刑事案件報案三聯單、受理各類案件紀錄表）、合作金庫商
    業銀行匯款申請書代收入收據、通聯記錄、通訊軟體LINE對
    話紀錄等件在卷可稽（偵26939卷第12-17頁反面、19-27頁
    ）。足認被告前揭任意性自白與事實相符，堪以採信。
  ㈡綜上所述，本案事證明確，被告上開犯行足堪認定，應依法
    論科。
三、論罪科刑及撤銷改判之理由：
  ㈠按刑法上之幫助犯，係對於犯罪與正犯有共同之認識，而以
    幫助之意思，對於正犯資以助力，而未參與實施犯罪之行為
    者而言。又按行為人提供金融帳戶提款卡及密碼予不認識之
    人，非屬洗錢防制法第2條所稱之洗錢行為，不成立同法第 
    14條第1項一般洗錢罪之正犯；如行為人主觀上認識該帳戶
    可能作為收受及提領特定犯罪所得使用，他人提領後即產生
    遮斷資金流動軌跡以逃避國家追訴、處罰之效果，仍基於幫
    助之犯意而提供，應論以幫助犯同法第14條第1 項之一般洗
    錢罪（最高法院108年度台上字第3101號刑事判決意旨參照
    ）。是核被告所為，係犯刑法第30條第1項前段、第339條第
    1項之幫助詐欺取財罪及同法第30條第1項前段、洗錢防制法
    第14條第1項之幫助洗錢罪。
  ㈡被告以一提供帳戶之幫助行為，同時觸犯上開罪名，為想像
    競合犯，應依刑法第55條前段規定，從一重論以幫助洗錢罪
    。起訴書雖未論及被告所為本案犯行尚有幫助一般洗錢罪之
    適用，惟此與被告所犯前揭幫助詐欺取財部分有想像競合犯
    之裁判上一罪關係，依審判不可分原則而為起訴效力所及，
    且經本院於審理時當庭告知被告亦可能涉犯此部分罪名（本
    院簡上卷第92頁），無礙被告防禦權之行使，本院自應併予
    審理。 
  ㈢被告基於幫助洗錢之不確定故意，參與構成要件以外之行為
    ，為幫助犯，爰依刑法第30條第2項規定，依正犯之刑減輕
    之；又犯洗錢防制法第14條之罪，在偵查或審判中自白者，
    減輕其刑，同法第16條第2項定有明文；被告於本院審理時
    就其幫助洗錢犯行自白犯罪，爰依前揭規定減輕其刑，並依
    法遞減之。
  ㈣原審以被告所為上開犯行事證明確，予以論罪科刑，固非無
    見。惟查被告上開所為亦成立幫助一般洗錢，已如前述，原
    審認被告僅成立幫助詐欺取財罪，容有未洽，檢察官上訴理
    由認原審漏論被告同時成立幫助一般洗錢罪，為有理由，應
    由本院予以撤銷改判。
  ㈤爰以行為人之責任為基礎，審酌被告任意將其玉山帳戶提款
    卡及密碼交付他人使用，幫助不詳詐欺集團成員詐欺告訴人
    ，致告訴人受有損害，及幫助不詳詐欺集團成員掩飾、隱匿
    此部分犯罪所得之犯罪手段、所生損害，及被告坦承犯行，
    然未賠償告訴人所受損害，兼衡其於本院審理中所陳之智識
    程度、經歷、家庭生活狀況、素行等一切情狀，量處如主文
    所示之刑，並就併科罰金部分諭知易服勞役之折算標準。
四、末查，被告固有將其玉山帳戶之提款卡及密碼，提供予不詳
    詐欺集團成員使用，惟卷內尚乏積極證據證明被告就其提供
    上開帳戶之行為，獲有報酬，無從遽認被告有何犯罪所得，
    爰不予諭知沒收、追徵。
據上論斷，應依刑事訴訟法第455條之1第1項、第3項、第369條
第1項前段、第364條、第299條第1項前段，洗錢防制法第14條第
1項、第16條第2項，刑法第11條前段、第30條第1項前段、第2項
、第339條第1項、第55條、第42條第3項前段，刑法施行法第1條
之1第1項，判決如主文。
本案經檢察官林宏昌起訴、檢察官陳僑舫提起上訴，檢察官郭逵
、黃楷中到庭執行職務。
中　　華　　民　　國　　111 　年　　10  　月　　28　　日
                  刑事第十一庭  審判長法  官 丁智慧
                                      法  官 戰諭威 
                                      法  官 蔡逸蓉
以上正本證明與原本無異。
不得上訴。
　　　　　　　　　　　　　　　 　　　書記官　蔡秀貞　　
中　　華　　民　　國　　111 　年　　10　　月　　28　　日
附錄論罪科刑法條
刑法第30條
幫助他人實行犯罪行為者，為幫助犯。雖他人不知幫助之情者，
亦同。
幫助犯之處罰，得按正犯之刑減輕之。
刑法第339條第1項
意圖為自己或第三人不法之所有，以詐術使人將本人或第三人之
物交付者，處五年以下有期徒刑、拘役或科或併科五十萬元以下
罰金。
洗錢防制法第14條第1項
有第二條各款所列洗錢行為者，處七年以下有期徒刑，併科新臺
幣五百萬元以下罰金。